【裁判字號】    97,易,2863
【裁判日期】    971127
【裁判案由】    傷害
【裁判全文】
臺灣臺北地方法院刑事判決              97年度易字第2863號
公  訴  人  臺灣臺北地方法院檢察署檢察官
被      告  乙○○
選任辯護人  徐揆智律師
            林幸慧律師
上列被告因傷害案件，經檢察官聲請簡易判決處刑（97年度偵續
一字第106 號），本院認為不宜逕以簡易判決處刑（97年度簡字
第3754號），改依通常程序審理，判決如下：
    主  文
乙○○無罪。
    理  由
一、本件公訴意旨略以：被告乙○○與告訴人丙○○分住臺北市
    萬華區○○街62號4 樓、62之1 號4 樓，係鄰居關係，於民
    國95年6 月14日上午某時，因被告清洗告訴人遺留在4 樓走
    廊之狗糞便，不慎把水潑到告訴人門口，告訴人開門見狀，
    心生不滿，與告訴人發生口角，該大樓管理委員會之主住委
    員甲○○聞聲前來勸解，被告本已轉身離開，但因告訴人再
    次指責被告，被告遂又轉身向告訴人靠近，基於傷害之犯意
    ，突起腳踢告訴人左側腹股軀幹，致告訴人向後跌倒，因而
    受有左側腹股軀幹挫瘀長5 公分、寬2 公分之傷害，嗣經甲○○在場勸阻，始未再生傷害；因認被告涉犯刑法第277 條
    第1 項傷害罪嫌。
二、被告乙○○及其選任辯護人對於下列各項證據方法，均未爭
    執其證據能力（見本院卷第59頁反面至第60頁），本院審酌
    其作成時之情況，認為並無不適當之情事，均得作為證據，
    合先敘明。
三、按犯罪事實應依證據認定，無證據不得推定其犯罪事實，又
    不能證明被告犯罪者，應諭知無罪之判決，刑事訴訟法第15
    4 條、第301 條第1 項分別定有明文。又認定犯罪事實所憑
    之證據，雖不以直接證據為限，間接證據亦包括在內，然而
    無論直接證據或間接證據，其為訴訟上之證明，須於通常一
    般之人均不致有所懷疑，而得確信其為真實之程度者，始得
    據為有罪之認定，倘其證明尚未達到此一程度，而有合理之
    懷疑存在而無從使事實審法院得有罪之確信時，即應由法院
    為諭知被告無罪之判決，最高法院著有76年臺上字第4986號
    判例可資參照。
四、訊據被告固不否認於上開時、地與告訴人丙○○發生口角爭
    執，惟堅決否認有何踢傷告訴人之犯行，辯稱：伊有與告訴
    人吵架，且因地板濕滑，伊有滑到腳向前跨一步之情形，但
    未踢到告訴人也不會讓她受傷；至警詢、偵訊中供稱有踢到
    告訴人部分，係伊自己猜想等語（見本院卷第60頁反面）。
    而公訴意旨認為被告涉有傷害罪嫌，無非以：告訴人之指述
    及臺北市立聯合醫院疾病管制院區診斷證明書、病歷摘要、
    就診資料等，為其論據。
五、按告訴人之告訴，係以使被告受刑事訴追為目的，是其陳述
    是否與事實相符，仍應調查其他證據以資審認；必被害人所
    述被害情形，無瑕疵可擊，且就其他方面調查，又與事實相
    符，始足據為有罪判決之基礎；苟其所為攻擊之詞，尚有瑕
    疵，則在此瑕疵未予究明以前，即不能遽採為斷罪之基礎，
    最高法院著有52年臺上字第1300號判例、69年度臺上字第15
    31號判決、81年度臺上字第3539號判決意旨可資參照。核諸
    告訴人97年4 月13日偵訊時指稱：「左腹部受傷」、「95年
    6 月16日去驗傷，我有告知醫生我頭部有傷到，但醫生要我
    到別的地方去驗，告訴我驗頭部很貴，要5 、6 千元」（見
    96年度偵字第7049號卷第6 頁）、於97年5 月20日偵訊時稱
    ：「她【指被告】用腳踢我腹部」（見97年度調偵字第458
    號卷第4 頁）、97年8 月20日偵訊時稱：「她【指被告】一
    下踢我，我就跌在地上，起不來，營【指甲○○】把我扶起
    來」、「（問：妳為什麼在他們公司的門口？）我根本沒有
    去，是在我家的門口，我都沒有出大門」、「（問：她用那
    個腳踢？）我沒有注意是那個腳」、「（問：踢到妳那裡？
    ）在左邊，就是大腿、小腹間」、「主委【指甲○○】有在
    場」、「我沒有跟她【指被告】吵得很長，她一過來就踢我
    」（見97年度偵續一字第106 號卷第22至24頁），雖一再指
    稱被告以腳踢其左腹部成傷，惟細究如下：
  (一)就被告當時有無起腳踢及告訴人之行為，在場調解之證人甲○○即大廈管理委員會主任委員於本院具結證稱：「我把2
    人勸開，乙○○就走離開準備要回去，丙○○手又舉起來又
    開始罵被告，被告很生氣轉過頭來，走的很快就衝到告訴人
    面前罵，2 人是面對面的很靠近，罵不到幾秒鐘丙○○就往
    後突然倒下去，臀部坐下去，背部也有著地，那時地板跟地
    毯都是濕的，但我沒有注意他們有沒有站在地毯上，他們身
    體沒有碰到」、「（問：大媽即丙○○跌倒時是身體哪個部
    位接觸地面？）臀部著地然後背部著地」、「（問：在他們
    2 人面對面很靠近吵架的時候，你有看到乙○○腳往前抬嗎
    ？）我沒有注意看到他們2 人的下半身，我是伸手要擋開他
    們2 人，怕他們有什麼衝突」、「（問：除了當天她摔這麼
    一下有沒有其他跌倒或者可能受傷的事情？）沒有，就只有
    這一下」等情綦詳（見本院卷第30至31頁），核與其於檢察
    官偵訊時所述：「因為她【指告訴人】突然衝過來太快，罵
    了幾句，就跌倒」、「因為那時太快，而且太近，我不確定
    她【指被告】有無踢她【指告訴人】，地板很滑，阿婆【指
    告訴人】確定有跌倒」等節相同（見97年度偵續一字第106
    號卷第23頁），是縱事發突然，但當時甲○○與被告、告訴
    人同處在空間有限之走廊上，此有現場照片7 張足憑（見96
    年度他字第14號卷第16至18頁），甲○○又專注於勸阻被告
    、告訴人爭執，倘被告於衝突過程中，真有抬腳踢及告訴人
    左腹部成傷之大動作，甲○○豈可能渾然不察？殊難想像。
    則告訴人指述被告抬腳踢傷其左腹部云云，實有可疑。
  (二)而關於告訴人就醫診斷之傷勢，由於告訴人於95年6 月14日
    上午衝突發生後，並未立即前往醫院驗傷，乃於95年6 月16
    日始至臺北市立聯合醫院疾病管制院區驗傷，相隔3 日，則
    醫師診斷之傷勢是否與當天衝突具有相當因果關係，非無合
    理可疑。況觀諸臺北市立聯合醫院96年4 月3 日北市醫事字
    第09630037800 號函檢附告訴人於95年6 、7 月之病歷摘要
    及就診資料顯示，當時告訴人到院向王培東醫師主訴：「遭
    狗咬傷、發炎等」，醫師在病歷上記載「左側腹股軀幹瘀傷
    」、「長5"×寬2"」、「post accident 」（見96年度偵字
    第6815號卷第4 至13頁），並經王培東醫師來電向本院確認
    上述記載屬實，又依醫師當時目測，無法判斷告訴人之傷勢
    如何造成、多久造成，此有本院公務電話紀錄在卷可稽（見
    本院卷第39至40頁），可知告訴人就醫時係主訴遭狗咬傷，
    而非遭被告踢傷；且衡以長5 公分乘以寬2 公分之長條狀瘀
    傷，形狀亦與人之足跡有所出入。
  (三)再查告訴人曾於97年8 月20日偵訊時稱其未邁出自己住處大
    門，又於97年4 月13日偵訊時稱其頭部亦有受傷等情，業如
    前述，此同見於其告訴狀：「被渠用足踢倒，頭後腦撞及自
    家屋內洗衣機倒地難起」及再議補呈狀：「告訴人被踢倒後
    撞到在自家之洗衣機上」（見96年度他字第14號卷第2 頁、
    96年度偵續字第487 號卷第10頁）。是告訴人所指衝突地點
    係在告訴人住處大門之內，然此與被告陳稱：在公共走道上
    發生爭執（見96年度他字第14號卷第13、15頁）及在場證人
    甲○○即大樓管理委員會主任委員於本院審理中證稱：「到
    場時他們2 人在罵來罵去，站在62號告訴人的門口，門口有
    鋪1 塊地毯，他們2 人都站在地毯上」（見本院卷第30、31
    頁、第30頁反面），顯屬有異，則告訴人就衝突地點之指述
    ，實有瑕疵。次查告訴人指稱跌倒後頭部撞及自家屋內洗衣
    機云云，惟據證人甲○○證稱：「（問：大媽即丙○○跌倒
    時是身體哪個部位接觸地面？）臀部著地然後背部著地」、
    「（問：當時他們是站在走廊上爭吵，走廊上有擺放洗衣機
    嗎？）沒有」等語明確（見本院卷第31頁、第30頁反面），
    則告訴人此部分陳述亦難認與事實相符。
  (四)至證人甲○○雖證述：「丙○○隔天有上來跟我說，她把衣
    服掀起來給我看她的肚子說有受傷，應該是左邊腹部，我沒
    有注意看，看不出來是什麼傷，丙○○說她要告乙○○……
    丙○○說乙○○有踢傷她」（見本院卷第31頁），縱可認定
    告訴人於口角後翌日，曾向甲○○表示遭被告踢傷並出示左
    腹部，但甲○○未注意觀看傷勢，且證人既聽聞自告訴人所
    言，係傳聞證據，不得採為認定事實之基礎，仍應以告訴人
    指述本身是否可信為前提。而告訴人本身於警詢、偵訊中之
    陳述及書狀所載內容，已有前揭諸瑕疵可指，自難僅憑告訴
    人於翌日曾向甲○○投訴腹部遭被告傷害之言語，遽認告訴
    人之指述可採。另外，證人甲○○固稱：「我說我作一個和
    事佬，你【指告訴人】的醫藥費我自己出錢賠給你，再包1
    個紅包給你壓驚，但告訴人拒絕，這件事跟被告沒有關係…
    …我不知道被告有沒有要跟告訴人和解的意思」（見本院卷
    第31頁），是甲○○自己表示願意包紅包給告訴人壓驚，與
    被告無關，故亦不得遽認被告有何承認踢傷告訴人之意思，
    附此說明。
  (五)至被告雖於96年2 月21日警詢時陳述：「我不是蓄意要踢她
    ，因為當時她要衝過來打我，我要擋住她，所以不小心踢到
    她」（見96年度他字第204 號卷第8 頁），最後1 次於97年
    8 月20日受檢察官偵訊時又稱：「我先踢到掃把滑一下，再
    跨一步踢到她」（見96年度偵續一字第106 號卷第24頁），
    曾有承認踢到告訴人，但被告於96年3 月9 日刑事答辯狀記
    載：「……此時老太太並沒跌倒，孫主委馬上表示會請管理
    原來清洗消毒，我便要回公司，這時老太太才跌倒的，我根
    本沒抬腳更無踢她腹部」（見96年度他字第14號卷第13頁反
    面），於96年4 月13日檢察官偵訊時陳述：「我沒有踢她，
    當時有大樓的主委甲○○在場，可以證明且她作勢要打我，
    是甲○○擋在中間」（見96年度偵字第7049號卷第6 頁），
    於96年7 月26日檢察官偵訊時陳述：「我完全沒有碰到告訴
    人的身體」（見96年度偵續字第487 號卷第19頁），且於本
    院均否認有踢到告訴人之行為，是被告之供述亦有前後不一
    致之情形。況審諸前揭告訴人之指述、證人甲○○之證述及
    告訴人就醫情形，均難採為被告陳述之補強證據，自不得僅
    憑被告曾2 度承認踢到告訴人之陳述，遽採為不利於被告之
    認定。
六、綜合上情，本案告訴人陳述本身實有諸多瑕疵可指，且經調
    查其他相關證據，亦與告訴人所述情節不合，揆諸前揭最高
    法院判例及判決意旨，自不得遽採為認定被告有何傷害犯罪
    行為之基礎，故難逕以傷害罪嫌相繩。此外，復查無其他積
    極證據足資認定被告有何傷害告訴人之犯行，自不能證明其
    犯罪，應為無罪判決之諭知。
據上論斷，應依刑事訴訟法第452 條、第284 條之1 、第301 條
第1 項，判決如主文。
本案經檢察官簡逸薇到庭執行職務。
中    華    民    國    97    年    11    月    27    日
                  刑事第六庭  法  官  林晏如
上正本與原本無異。
如不服本判決，應於判決送達後10日內向本院提出上訴狀（應抄
附繕本）。告訴人或被害人如對於本判決不服者，應具備理由請
求檢察官上訴，其上訴期間之計算係以檢察官收受判決正本之日
期為準。
                              書記官  楊盈茹
中    華    民    國    97    年    11    月    27    日


司法院資訊處製作；財團法人民間司法改革基金會備份。
